【裁判字號】    97,訴,1573
【裁判日期】    980422
【裁判案由】    台灣地區與大陸地區人民關係條例等
【裁判全文】
臺灣臺北地方法院刑事判決      九十七年度訴字第一五七三號
公  訴  人  臺灣臺北地方法院檢察署檢察官
被      告  張炳森
選任辯護人  張人志律師
被      告  梁安國
選任辯護人  鄭玉燦律師
上列被告因違反臺灣地區與大陸地區人民關係條例等案件，經檢
察官提起公訴（九十六年度偵字第五○七八號、第五○九九號、
第一八七四○號、九十七年度偵字第三二四六號、第三二四九號
、第一五九三二號），本院判決如下：
    主  文
張炳森連續違反不得使大陸地區人民非法進入臺灣地區之規定，
處有期徒刑壹年肆月，減為有期徒刑捌月；又共同意圖營利，違
反不得使大陸地區人民非法進入臺灣地區之規定，處有期徒刑
年肆月，減為有期徒刑壹年捌月；又共同行使明知為不實之事項
，而使公務員登載於職務上所掌之公文書，足以生損害於公眾及
他人，處有期徒刑月，減為有期徒刑壹月又拾伍日；又共同意
圖使女子與他人為性交之行為，而媒介以營利，處有期徒刑陸月
，減為有期徒刑月。應執行有期徒刑貳年陸月。
梁安國違反不得使大陸地區人民非法進入臺灣地區之規定，未遂
，累犯，處有期徒刑壹年；減為有期徒刑陸月，如易科罰金，以
銀元佰元即新臺幣玖佰元折算壹日。
    事  實
一、張炳森明知大陸地區人民非經主管機關許可，不得進入臺灣
    地區，且與大陸地區成年女子張新麗（通緝中）並無結婚之
    真意，竟基於使大陸地區人民非法進入臺灣地區之概括犯意
    ，於民國九十二年四月二十一日至大陸地區重慶市與張新麗
    虛偽辦理結婚手續（俗稱假結婚），返臺後，於同年五月十
    三日以配偶身分簽名出具「大陸地區人民進入臺灣地區保證
    書」，向臺北市政府警察局中山分局中山第二派出所（下稱
    中山第二派出所）申辦保證事宜，經警員實質審查後准予對
    保，張炳森明知與張新麗結婚不實，又與之共同基於使公務
    員登載不實並持以行使之概括犯意聯絡，於同日持上開結婚
    公證書等資料，至臺北市中山區戶政事務所填寫結婚登記申
    請書辦理結婚登記，使承辦戶籍登記不知情之公務員形式審
    查後，將張炳森與張新麗結婚之不實事項，登載於其職務上
    所掌之戶政登記簿，張炳森旋於同年月二十日以其假結婚大
    陸配偶張新麗之代申請人名義填具「大陸地區人民進入臺灣
    地區旅行證申請書」，並檢具上開不實之戶籍謄本，向址設
    臺北市○○區○○街十五號之內政部警政署入出境管理局（
    於九十六年一月二日改為內政部入出國及移民署，下稱境管
    局）申請張新麗來臺團聚而行使之，足以生損害於戶政機關
    對婚姻登記管理及境管局審核大陸地區人民入境之正確性，
    經境管局承辦人員實質審查後，因而發給旅行證許可入境，
    使張新麗得以於九十二年十月十五日非法進入臺灣地區，嗣
    張新麗於九十三年二月二十八日出境返回大陸地區後，張炳
    森又承前使大陸地區人民非法進入臺灣地區之概括犯意，及
    共同行使使公務員登載不實文書之概括犯意聯絡，於同年四
    月一日以配偶身分簽名出具「大陸地區人民進入臺灣地區保
    證書」，向臺北縣政府警察局三重分局慈福派出所申辦保證
    事宜，經警員實質審查後准予對保，再於同年月五日以其假
    結婚大陸配偶張新麗之代申請人名義填寫「大陸地區人民進
    入臺灣地區旅行證申請書」，並檢附前開不實之戶籍謄本，
    向境管局申請張新麗來臺團聚而行使之，足以生損害於戶政
    機關對婚姻登記管理及境管局審核大陸地區人民入境之正確
    性，經境管局承辦人員實質審查後，因而發給旅行證許可入
    境，使張新麗得以再於同年月二十六日非法進入臺灣地區，
    嗣張炳森與張新麗於同年五月十七日離婚，張炳森再承前共
    同使公務員登載不實文書之概括犯意聯絡，於同日至臺北市
    中山區戶政事務所填寫離婚登記申請書辦理離婚登記，使承
    辦戶籍登記不知情之公務員形式審查後，將張炳森與張新麗
    離婚之不實事項，登載於其職務上所掌之戶政登記簿，足生
    損害於戶政機關對於婚姻登記管理之正確性，張新麗並於翌
    日出境返回大陸地區。
二、張炳森、甘世錄（通緝中）係表兄弟，渠等明知大陸地區人
    民非經主管機關許可，不得進入臺灣地區，且甘世錄與大陸
    地區成年女子吳朮英（通緝中）並無結婚之真意，竟共同基
    於意圖營利使大陸地區人民非法進入臺灣地區之犯意聯絡，
    約定由甘世錄至大陸與吳朮英虛偽辦理結婚手續，吳朮英於
    進入臺灣地區後，按月給付甘世錄人頭配偶費用新臺幣（下
    同）三萬元。甘世錄於九十四年十月十四日，在大陸地區湖
    北省與吳朮英辦理公證結婚登記，取得該省公證處（二○○
    五）鄂證字第三五七七○號結婚公證書後返臺，於九十五年
    一月六日持上開公證書送交財團法人海峽交流基金會（下稱
    海基會）辦理驗證，並於同年一月十二日以配偶身分簽名出
    具「大陸地區人民進入臺灣地區保證書」，向臺北縣政府警
    察局三峽分局鶯歌分駐所申辦保證事宜，經警員實質審查後
    准予對保，又於同年月二十日以其假結婚大陸配偶吳朮英之
    代申請人名義填具「大陸地區人民入出臺灣地區申請書」，
    向境管局申請吳朮英來臺團聚，經境管局承辦人員實質審查
    後，因而發給旅行證許可入境，使吳朮英得以同年六月二十
    一日非法進入臺灣地區。張炳森明知與甘世錄、吳朮英結婚
    為不實，又與之共同基於使公務員登載不實並持以行使之犯
    意聯絡，推由甘世錄於同年七月十八日，持上開結婚公證書
    、海基會出具之驗證書，及吳朮英中華民國臺灣地區旅行證
    影本等資料，至臺北縣鶯歌鎮戶政事務所填寫結婚登記申請
    書辦理結婚登記，使承辦戶籍登記不知情之公務員形式審查
    後，將甘世錄與吳朮英結婚之不實事項，登載於其職務上所
    掌之戶政登記簿，再由甘世錄於同年十二月十五日，檢具不
    實登載其與吳朮英係配偶之戶籍謄本，以其假結婚大陸配偶
    吳朮英之代申請人名義填具「中華民國臺灣地區入出許可證
    出境延期申請書」，向境管局辦理出境延期而行使之，足以
    生損害於戶政機關對婚姻登記管理及境管局審核大陸地區人
    民延期出境之正確性。張炳森、甘世錄另共同基於意圖使女
    子與他人為性交行為而媒介以營利之犯意聯絡，於吳朮英來
    臺後，旋由張炳森安排住處，並由成年司機載送至臺北縣市
    各處，以每次四千元之代價從事性交易，以清償入臺相關費
    用及甘世錄之每月三萬元人頭配偶費用，嗣於九十六年五月
    三十日下午十一時許，在臺北縣淡水鎮○○路八之八號欣聯
    汽車旅館三○五室，從事交易時，為警查獲。
三、梁安國於八十八年因犯傷害罪，經臺灣士林地方法院以八十
    八年度易字第一五四五號判處有期徒刑七月，嗣經臺灣高等
    法院以八十九年度上易字第二○五四號判決駁回上訴確定，
    於九十年十一月十三日縮刑期滿執行完畢，猶不知悔改，明
    知大陸地區人民非經主管機關許可，不得進入臺灣地區，且
    與大陸地區成年女子張新麗並無結婚之真意，竟基於使大陸
    地區人民非法進入臺灣地區之犯意，於九十三年十二月二十
    七日至大陸地區重慶市與張新麗虛偽辦理結婚手續，返臺後
    ，於九十四年一月二十日以配偶身分簽名出具「大陸地區人
    民進入臺灣地區保證書」，向臺北縣政府警察局板橋分局大
    觀派出所申辦保證事宜，經警員實質審查後准予對保，再於
    同年月二十一日、同年五月六日以其假結婚大陸配偶張新麗
    之代申請人名義填具「大陸地區人民入出臺灣地區申請書」
    ，向境管局申請張新麗來臺團聚，經境管局承辦人員實質審
    查後不予許可，而未遂。
四、案經臺灣臺北地方法院檢察署檢察官自動檢舉偵查起訴。
    理  由
壹、證據能力方面：
一、按被告以外之人於審判中滯留國外或所在不明而無法傳喚或
    傳喚不到者，其於檢察事務官、司法警察官或司法警察調查
    中所為之陳述，經證明具有可信之特別情況，且為證明犯罪
    事實之存否所必要者，得為證據，刑事訴訟法第一百五十九
    條之三第三款定有明文。共同被告甘世錄於本院審理時因所
    在不明而傳喚不到，復拘提無著，有送達證書、臺北縣政府
    警察局三峽分局九十七年十一月六日北縣警峽字第○九七○
    ○三七六二八號函在卷可稽（見本院卷(一)第二一三頁、本院
    卷(二)第二十五頁），本院審酌共同被告甘世錄於偵查中之言
    詞陳述，係出於其自由意識下所為，亦無顯不可信之情況，
    且為證明本案犯罪事實之存否所必要，參諸前揭規定，自得
    為證據。
二、次按被告以外之人於審判外之言詞或書面陳述，除法律有規
    定者外，不得作為證據，刑事訴訟法第一百五十九條第一項
    固有明文；惟被告以外之人於審判外之陳述，雖不符刑事訴
    訟法第一百五十九條之一至第一百五十九條之四之規定，而
    經當事人於審判程序同意作為證據，法院審酌該言詞陳述或
    書面陳述作成時之情況，認為適當者，亦得為證據。當事人
    、代理人或辯護人於法院調查證據時，知有第一百五十九條
    第一項不得為證據之情形，而未於言詞辯論終結前聲明異議
    者，視為有前項之同意，同法第一百五十九條之五亦有明文
    。證人顏妤真於檢察事務官詢問時之陳述、證人黃銘輝於警
    詢時之陳述，雖屬被告以外之人於審判外之言詞陳述，然當
    事人及辯護人於審判程序對於該等證據方法之證據能力並未
    爭執，本院審酌該言詞陳述於作成時之情況，並無違法不當
    或證明力明顯過低之瑕疵，復無顯不可信之情況，足認前揭
    證據方法，適為本案之證據。
三、至其餘資以認定本案犯罪事實之非供述證據（詳後述），亦
    查無違反法定程序取得之情形，依刑事訴訟法第一百五十八
    條之四反面規定，洵具證據能力，合先敘明。
貳、實體方面：
一、訊據被告張炳森、梁安國固坦認先後與共同被告即大陸女子
    張新麗結婚，並辦理申請張新麗來臺之相關事宜，惟被告張
    炳森矢口否認有何使大陸地區人民非法進入臺灣地區、行使
    使公務員登載不實文書，及意圖使女子與他人為性交之行為
    而媒介以營利之犯行，被告梁安國亦矢口否認有何使大陸地
    區人民非法進入臺灣地區犯行，被告張炳森辯稱：伊與張新
    麗係於九十二年間於ＱＱ網站認識，進而交往，其間張新麗
    因其母身體欠佳，而向伊提及結婚沖喜之想法，伊因深感年
    紀已大，結婚組織家庭實屬應該，便於同年四月十二日前往
    大陸地區與張新麗見面，同時拜訪其母，進而於同年月二十
    一日在重慶市辦理結婚，嗣後張新麗於同年十月十五日來臺
    ，至九十三年二月二十八日張新麗出境返回大陸地區期間，
    二人均共同居住，張新麗返回大陸地區後，多次向伊表示因
    病無法生育，壓力很大，希望與伊離婚，且願意介紹親戚黃
    紅與伊結婚，並於九十三年四月二十六日再度來臺，與伊於
    同年五月十七日辦理離婚，又伊當初僅單純介紹吳朮英予甘
    世錄認識，幫忙照顧二位年幼小孩，減輕其負擔，絕無安排
    二人假結婚，至吳朮英來臺後，從事何業，有無與甘世錄共
    同生活，均非伊所得過問或知悉，另甘世錄於偵查中稱係伊
    安排與吳朮英假結婚，純係甘世錄卸責之詞云云；被告梁安
    國則辯稱：伊係經由老闆王儒祥之介紹認識張新麗，伊與張
    新麗係經交往後始結婚，但境管局一直刁難，致張新麗未能
    入境云云。經查：
  (一)被告張炳森與共同被告張新麗係在大陸地區通謀虛偽結婚，
    被告張炳森並以不實之結婚證明文件辦理相關戶籍登記及入
    境等手續，使共同被告張新麗憑以進入臺灣地區，有下列事
    證可佐：
    1.證人即被告張炳森之母顏妤真於檢察事務官詢問時證稱：
      我於九十二年間就去了大陸，很少回臺灣，我去大概二、
      三個月後，被告張炳森就去找我，但沒有告訴我結婚的事
      ，我未曾參加或幫被告張炳森辦過婚宴，我不認識張新麗
      ，被告張炳森於境管局面談時說是我的朋友林素雲介紹他
      們二人認識，但我並不認識林素雲等語明確（見臺灣臺北
      地方法院檢察署九十六年度偵字第一八七四○號偵查卷(三)
      第六十九頁至第七十二頁）。
    2.觀諸被告張炳森於九十二年五月二十八日出具之切結書、
      於同年六月十五日在中山第二派出所之偵訊筆錄（見外放
      張新麗卷第八頁、第九頁至第十頁），與共同被告張新麗
      於同年十月十五日大陸人民來臺面談紀錄（見同上張新麗
      卷第十四頁），二人就認識之經過、前後認識多久才結婚
      、結婚給付聘金之金額、有無宴客、在何處工作等節，彼
      此陳述不一致，已屬可疑，其二人於九十三年四月二十六
      日境管局面談紀錄（見同上張新麗卷第二十二頁至第二十
      六頁、第二十八頁至第三十頁），雙方陳述來臺宴客次數
      、時段、參加宴客之家人、見過配偶哪些家人、家事勞務
      如何分配、有無探視過配偶父母、房屋租金金額及何人支
      付，亦相互齟齬，且於面談時，共同被告張新麗對其居住
      地不清楚，陳述時漏掉巷別，且裝扮時髦，與所稱在大陸
      工作及收入不符，雙方並有身分、條件、形貌明顯不相稱
      等明顯異常之處，亦有境管局面談人同日簽呈附卷足憑（
      見同上張新麗卷第二十頁），若非被告張炳森與共同被告
      張新麗並無結婚之真意，而通謀虛偽結婚，何以如此？
    3.此外，並有申請案件查詢、大陸地區人民進入臺灣地區保
      證書、大陸地區人民進入臺灣地區旅行證申請書、戶籍謄
      本、入境登記表、大陸同胞申請來臺查詢存卷可考（見同
      上張新麗卷第一頁至第三頁、第六頁至第七頁、第十一頁
      、第十二頁至第十三頁、第十五頁至第十六頁、第十七頁
      、第十八頁至第十九頁、第二十七頁、第三十二頁、第三
      十三頁）。
  (二)共同被告甘世錄係以每月三萬元人頭配偶費用之代價，應被
    告張炳森之邀，與共同被告吳朮英在大陸地區通謀虛偽結婚
    ，並與被告張炳森以不實之結婚證明文件辦理相關戶籍登記
    及入境等手續，使共同被告吳朮英憑以非法進入臺灣地區，
    從事性交易，亦有下列證據可證：
    1.共同被告甘世錄於檢察事務官詢問時供稱：被告張炳森是
      我表哥，被告張炳森知道我有兩個小孩要養，經濟壓力很
      大，就跟我說如果與大陸女子假結婚，讓她來臺賣淫，每
      月可獲得三萬元，可以減輕我的負擔，我去大陸兩次，都
      是被告張炳森拿機票給我，也是被告張炳森安排我與吳朮
      英結婚，我帶吳朮英回臺灣時，是被告張炳森去機場接我
      ，先到鶯歌的住處給我父母看一下後，被告張炳森就把吳
      朮英載走等語綦詳（見同上第一八七四○號偵查卷(三)第一
      ○一頁至第一○三頁）。衡以共同被告甘世錄於偵查中除
      坦承自己犯行外，就與共同被告吳朮英假結婚之始末均能
      詳細交代，其與被告張炳森既為親戚，並無宿怨，又無仇
      隙，若非確有此事，何必設詞攀誣被告張炳森？是其陳述
      應堪採信。
    2.共同被告吳朮英入境臺灣地區後，於九十六年五月三十日
      下午十一時許，在臺北縣淡水鎮○○路八之八號欣聯汽車
      旅館三○五室從事性交易時，為警查獲，亦據證人即男客
      黃銘輝於警詢時證述在卷（見臺灣臺北地方法院檢察署九
      十六年度偵字第一八七四○號偵查卷(一)第一六三頁至第一
      六五頁）。足見共同被告吳朮英入境臺灣地區後，確從事
      性交易無誤。
    3.此外，並有申請案件查詢、大陸地區人民申請來臺查詢、
      海基會（九五）核字第○○二一八九號證明、湖北省公證
      處（二○○五）鄂證字第三五七七○號結婚公證書、大陸
      地區人民進入臺灣地區保證書、戶籍謄本、大陸地區人民
      入出臺灣地區申請書、中華民國臺灣地區入出許可證出境
      延期申請書在卷可佐（見外放吳朮英卷第一頁、第二頁至
      第四頁、第五頁、第八頁、第九頁至第十頁、第十五頁第
      十九頁、第二十頁至第二十二頁、第二十三頁、第二十四
      頁、第二十七頁）。
  (三)被告梁安國與共同被告張新麗係在大陸地區通謀虛偽結婚，
    被告梁安國並以不實之結婚證明文件辦理入境手續，經境管
    局承辦人員實質審查後不予許可，有下列事證足稽：
    1.證人王儒祥於本院審理時結證：我認識被告梁安國很久，
      他常常在我公司幫忙，張新麗並不是我介紹給被告梁安國
      認識的，我去高雄那一次是去找李齊鳴，當時有四個人在
      打麻將，被告梁安國在那邊，我並沒有見到張新麗，我第
      一次見到張新麗是在九十二、三年間過完年的冬天，是被
      告梁安國在臺北約要吃飯，他有帶張新麗過來，只說是他
      的朋友，沒有刻意介紹，我只見過張新麗二、三次，但不
      熟，我連看到張新麗的人都無法知道她是張新麗，後來在
      九十三年底，我要去重慶洽公，被告梁安國口頭向我提及
      希望利用跟我去大陸洽公的機會辦理結婚等語甚詳（見本
      院卷(三)第二一一頁至第二一四頁），
    2.證人王儒祥上開證言，與被告梁安國於九十四年六月二十
      八日境管局面談時所述：「（你與大陸女子張新麗認識到
      結婚的經過？）我於九十三年元月間與老闆王儒祥至高雄
      市一位叫林阿姨家打麻將，張新麗和他丈夫亦到林阿姨家
      打麻將時認識的」云云（見同上張新麗卷第四十八頁），
      及於本院準備程序時供稱：張新麗是我老闆王儒祥介紹給
      我，我認識張新麗時，我老闆王儒祥是告訴我說她已經結
      婚了云云（見本院卷(二)第五十五頁）迥異，其辯解已難盡
      信。
    3.況果若被告梁安國所辯，其與共同被告張新麗係在臺灣地
      區交往，進而結婚，二人既有感情基礎，並有結婚之真意
      ，被告梁安國何以不於交往過程中，將之正式介紹予王儒
      祥等親朋好友？又豈有於境管局面談時尚自承：「我只是
      引進她來照顧我父親」等語（見同上張新麗卷第四十八頁
      ）之可能？此顯悖於常情。
    4.此外，並有結婚公證書、大陸地區人民進入臺灣地區保證
      書、大陸地區人民入出臺灣地區申請書、內政部九十四年
      四月七日臺內警境平素字第○九四○一一五九五七號不予
      許可處分書、申請案件查詢附卷可憑（見同上張新麗卷第
      三十四頁至第三十五頁、第三十六頁、第四十一頁、第四
      十二頁、第四十三頁至第四十四頁）。
  (四)綜上所述，足見被告張炳森、梁安國辯解，顯係卸責之詞，
    均不足採。本案事證明確，被告張炳森、梁安國犯行洵堪認
    定，應依法論科。
二、論罪科刑：
  (一)除被告張炳森就使共同被告吳朮英非法入境部分，所犯刑法
    第二百十六條、第二百十四條行使使公務員登載不實文書罪
    ，及刑法第二百三十一條第一項意圖使女子與他人為性交之
    行為而媒介以營利罪外，被告等行為後，刑法部分條文業於
    九十四年一月七日修正，同年二月二日公布，並於九十五年
    七月一日施行，修正後即現行刑法第二條第一項規定：「行
    為後法律有變更者，適用行為時之法律，但行為後之法律有
    利於行為人者，適用最有利於行為人之法律。」上開規定乃
    與刑法第一條罪刑法定主義契合，而貫徹法律禁止溯及既往
    原則，係規範行為後法律變更所生新舊法律比較適用之準據
    法，是刑法第二條本身雖經修正，但刑法第二條既屬適用法
    律之準據法，本身尚無比較新舊法之問題，應一律適用裁判
    時即修正後刑法第二條規定以決定適用之刑罰法律，合先敘
    明。而有關新舊法之比較，應就罪刑有關之共犯、連續犯、
    牽連犯加重等暨其他法定加減原因（如身分加減）與加減例
    等一切情形，綜其全部罪刑之結果而為比較（最高法院九十
    五年第八次刑事庭會議決議參照）。又此所謂不能割裂適用
    ，係指與罪刑有關之本刑而言，並不包括易刑處分在內，易
    刑處分係刑罰執行問題，既與罪刑無關，自應分別就新舊法
    所規定之有利不利為比較，而適用最有利於行為人之規定以
    定其易刑之折算標準（最高法院九十七年度臺上字第四六三
    號判決參照）。經查：
    1.刑法第二百十四條使公務員登載不實罪、刑法第二百三十
      一條第一項意圖使女子與他人為性交之行為而媒介以營利
      罪法定刑罰金部分，依修正前刑法第三十三條第五款規定
      ：「罰金：（銀元）一元以上」，而銀元與新臺幣間之折
      算，依現行法規所定貨幣單位折算新臺幣條例規定，以銀
      元一元折算新臺幣三元；修正後刑法第三十三條第五款則
      規定：「罰金：新臺幣一千元以上，以百元計算之」，經
      比較新舊法之規定，修正後刑法第三十三條第五款所定罰
      金之最低數額，較之修正前提高，自以修正前刑法第三十
      三條第五款規定有利於被告等。
    2.修正前刑法第二十八條規定：「二人以上共同實施犯罪之
      行為者，皆為正犯。」修正後刑法第二十八條則規定：「
      二人以上共同實行犯罪之行為者，皆為正犯。」其中「實
      施」一語，涵蓋陰謀、預備、著手及實行之概念在內，其
      範圍較廣；而「實行」則著重於直接從事構成犯罪事實之
      行為，其範圍較狹，是修正後刑法共同正犯之範圍已有限
      縮。共同正犯之範圍既因此而有變動，自屬犯罪後法律有
      變更，而非僅屬純文字修正（最高法院九十七年度臺上字
      第三七號判決參照），於本案被告張炳森之犯罪行為，依
      新舊法，均成立共同正犯，適用新法並無較有利於被告張
      炳森。
    3.修正後刑法業已刪除第五十六條連續犯之規定，是於新法
      修正施行後，行為人之數犯罪行為，即須分論併罰，此刪
      除雖非犯罪構成要件之變更，但顯已影響行為人刑罰之法
      律效果，自屬法律有變更，比較新舊法結果，適用被告行
      為時法律即舊法論以連續犯，對被告張炳森並無不利。
    4.修正後刑法第五十五條關於牽連犯之規定業經刪除，則被
      告張炳森所犯各罪，即應予分論併罰，比較新舊法結果，
      以適用被告張炳森行為時即修正前刑法第五十五條牽連犯
      之規定，較有利於被告張炳森。
    5.罰金刑之加減，依修正前刑法第六十八條，僅加減其最高
      度，修正後刑法第六十七條則規定，其最高度及最低度同
      加減之。就加重而言，修正前僅就最高度加重，顯有利於
      被告張炳森、梁安國；就減輕而言，因修正前刑法第六十
      八條規定罰金最低度不予減輕，較諸修正後刑法第六十七
      條規定罰金最低度亦予減輕之規定，修正後之規定較有利
      於被告梁安國。
    6.修正前刑法第五十一條第五款規定：「宣告多數有期徒刑
      者，於各刑中之最長期以上，各刑合併之刑期以下，定其
      刑期。但不得逾二十年。」；修正後刑法第五十一條第五
      款則規定：「宣告多數有期徒刑者，於各刑中之最長期以
      上，各刑合併之刑期以下，定其刑期。但不得逾三十年。
      」。經比較新舊法結果，修正後刑法並非較有利於被告張
      炳森，依刑法第二條第一項前段規定，仍應依修正前刑法
      定其應執行刑。
    7.綜上法律修正前後之整體比較，揆諸前揭最高法院決議及
      修正後刑法第二條第一項之「從舊從輕」原則，適用九十
      四年二月二日修正後之刑法，對被告等並未較有利，自應
      適用修正前刑法之相關規定。
    8.有關累犯之規定，於有期徒刑執行完畢後五年內，故意再
      犯有期徒刑以上之罪，不論依修正前刑法第四十七條或修
      正後刑法第四十七條第一項之規定，均構成累犯，對被告
      梁安國而言即無有利或不利之情形，無庸為新舊法之比較
      （最高法院九十七年度第二次刑事庭會議紀錄參照）。
    9.修正前刑法第二十五條、第二十六條前段之規定，於刑法
      修正後，將之合併規定於刑法第二十五條，僅屬條項之變
      更，實質內容並未變更，不生新舊法比較之問題。
    10.關於易科罰金之折算標準，依被告行為時刑法第四十一條
      第一項、罰金罰鍰提高標準條例第二條規定，係以銀元一
      百元、二百元或三百元，即新臺幣三百元、六百元或九百
      元折算一日；依修正後刑法第四十一條第一項，則係以新
      臺幣一千元、二千元或三千元折算一日，經比較新舊法，
      以被告梁安國行為時之法律較為有利。
  (二)按臺灣地區與大陸地區人民關係條例第七十九條第一項對於
    違反同條例第十五條第一款所定不得使大陸地區人民非法進
    入臺灣地區之處罰，旨在防止大陸地區人民利用非法之方式
    進入臺灣地區，以維護臺灣地區之安全與安定；此所稱「非
    法」，自應從實質上之合法性予以判斷，凡評價上違反法秩
    序之方法，均屬此所稱「非法」之範疇。參照行政程序法第
    一百十九條第一款、第二款規定，受益人以詐欺、脅迫或賄
    賂方法，使行政機關作成行政處分者；或對重要事項提供不
    正確資料或為不完全陳述，致使行政機關依該資料或陳述而
    作成行政處分者，其信賴不值得保護。故在大陸地區通謀虛
    偽結婚，以不實之結婚證明文件辦理相關戶籍登記及入境等
    手續，憑以進入臺灣地區，其所持之旅行證及入境許可等文
    件雖係相關主管機關所核發，形式上為合法，但因以詐欺之
    不正當方法而取得，即不具實質上之合法性，仍屬以非法方
    法進入臺灣地區（最高法院九十七年度臺上字第五九二八號
    判決參照）。次按結婚應以當事人之一方為申請人，為結婚
    之登記；離婚應以雙方當事人為申請人，為離婚之登記，修
    正前戶籍法第十七條、第三十五條、第三十六條（九十七年
    五月二十八日分移列為第三十三條、第三十四條）、分別定
    有明文；而登記之際並應提出證明文件予戶政機關查驗後，
    即應予以登載，戶籍法施行法第十三條第二項、第十七條亦
    定有明文，是關於結婚及離婚之戶籍登記，戶籍機關當僅有
    形式審查權而無實質審查權，此觀修正前戶籍法第五十四條
    （九十七年五月二十八日移列為第七十六條）規定申請人故
    意為不實之申請，應處九千元以下罰鍰一節，即可知之，是
    明知無結婚及離婚之實，卻使戶政機關公務員為結婚及離婚
    登記，自構成刑法第二百十四條明知不實事項使公務員登載
    不實罪。核被告張炳森就共同被告張新麗非法入境臺灣地區
    部分所為，係犯臺灣地區與大陸地區人民關係條例第七十九
    條第一項使大陸地區人民非法進入臺灣地區罪、刑法第二百
    十六條、第二百十四條行使使公務員登載不實文書罪，檢察
    官認被告張炳森係犯臺灣地區與大陸地區人民關係條例第七
    十九條第二項意圖營利使大陸地區人民非法進入臺灣地區罪
    ，然遍閱全案卷證，並無積極證據證明被告張炳森有收取人
    頭配偶費用之情事，難認其係基於營利之意圖而為，惟起訴
    事實相同，爰依法變更起訴法條。又被告張炳森係出於意圖
    營利之意，使大陸女子吳朮英非法來臺，核其所為，係犯臺
    灣地區與大陸地區人民關係條例第七十九條第二項意圖營利
    使大陸地區人民非法進入臺灣地區罪、刑法第二百十六條、
    第二百十四條行使使公務員登載不實文書罪、刑法第二百三
    十一條第一項意圖使女子與他人為性交之行為而媒介以營利
    罪。另核被告梁安國所為，係犯臺灣地區與大陸地區人民關
    係條例第七十九條第一項使大陸地區人民非法進入臺灣地區
    罪。被告張炳森明知為不實之事項，而使公務員登載於職務
    上所掌之公文書之低度行為，應為行使該不實登載公文書之
    高度行為所吸收，不另論罪。被告張炳森與共同被告甘世祿
    ，就意圖營利使大陸地區人民非法進入臺灣地區罪，及意圖
    使女子與他人為性交之行為而媒介以營利罪間；被告張炳森
    與共同被告甘世祿、張新麗，就行使行使使公務員登載不實
    文書罪間，具有犯意聯絡及行為分擔，為共同正犯。被告張
    炳森就共同被告張新麗非法入境臺灣地區部分，先後多次使
    共同被告張新麗非法進入臺灣地區，及行使使公務員登載不
    實文書犯行，時間緊接，方法相同，均各觸犯構成要件相同
    之罪名，顯皆係基於概括犯意反覆為之，均為連續犯，依修
    正前刑法第五十六條之規定，各以一重罪，並加重其刑。被
    告張炳森此部分所犯上開二罪間，有方法目的之牽連關係，
    依修正前刑法第五十五條之規定，應從較重之使大陸地區人
    民非法進入臺灣地區罪處斷。被告張炳森就使大陸女子吳朮
    英非法進入臺灣地區部分，所犯前揭三罪間，犯意各別，罪
    名不同，應分論併罰之。起訴書雖未敘及被告張炳森先後二
    次檢具不實登載其與共同被告張新麗結婚之戶籍謄本，向境
    管局申請共同被告張新麗來臺團聚部分犯行，然此部分與前
    述使公務員登載不實犯行間有吸收關係，為起訴效力所及，
    本院自應併予審究。被告梁安國於八十八年因犯傷害罪，經
    臺灣士林地方法院以八十八年度易字第一五四五號判處有期
    徒刑七月，嗣經臺灣高等法院以八十九年度上易字第二○五
    四號判決駁回上訴確定，於九十年十一月十三日縮刑期滿執
    行完畢，有臺灣高等法院被告前案紀錄表在卷可按（見本院
    卷(四)第一八四頁至第一八五頁），其前受徒刑之執行完畢，
    五年以內故意再犯本案有期徒刑以上之罪，為累犯，應依刑
    法第四十七條第一項之規定加重其刑。又被告梁安國雖已著
    手使大陸地區人民非法進入臺灣地區行為之實施，惟未生使
    大陸地區人民非法進入臺灣地區之結果，其犯罪尚屬未遂，
    爰依刑法第二十五條第二項之規定，按既遂犯之刑減輕之，
    並依法先加後減。爰審酌被告張炳森、梁安國，以「假結婚
    」之方式，使大陸地區女子非法進入臺灣地區，對國家安全
    及社會秩序危害甚鉅，及渠等犯罪之動機、目的、品行、智
    識程度、生活狀況等一切情狀，分別量處如主文所示之刑。
    又被告張炳森、梁安國之犯罪之時間，均在九十六年四月二
    十四日以前，復無其他不合中華民國九十六年罪犯減刑條例
    所定不得減刑之情形，應依同條例第二條第一項第三款之規
    定，各減其宣告刑二分之一，並就被告張炳森部分，定其應
    執行之刑，另就被告梁安國部分，併諭知易科罰金之折算標
    準。
三、不另為免訴之諭知部分：
  (一)公訴意旨另以：被告張炳森承前犯意，明知其與大陸地區女
    子黃紅並無結婚之真意，竟於九十三年五月十七日與共同被
    告張新麗辦理離婚登記後，旋以同上手法，經由該人蛇及應
    召集團安排，於同年月三十日前往大陸地區，並於翌（三十
    一）日與黃紅前往重慶市公證處辦理結婚登記，嗣取得該公
    證處核發之公證書後，再持上開公證書，向海基會辦理驗證
    ，取得證明，並前往所轄警察分局派出所，申辦大陸地區人
    民進入臺灣地區保證書，再檢具戶籍謄本、黃紅之大陸居民
    身分證影本、上開領得之結婚公證書、海基會驗證書、大陸
    地區人民進入臺灣地區保證書，復填妥大陸地區人民入出臺
    灣地區申請書後，於同年八月二日，向移民署以配偶名義，
    申請黃紅來臺團聚，使移民署不知情承辦人員審核後，據以
    核發黃紅之大陸地區人民進入臺灣地區許可證，黃紅取得上
    開大陸地區人民進入臺灣地區許可證後，即於同年十月三十
    一日搭機來臺，經移民署面談官等公務員查驗通過並非法進
    入臺灣地區後，即由該人蛇及應召集團安排住處，並派遣司
    機載送至北部地區各賓館或套房，以不詳代價連續與不特定
    男客為性交易。嗣黃紅於同年十二月二日下午七時三十分許
    ，至臺北市○○○路、康定路口附近與不特定男客為性交易
    時，為警當場查獲，因認被告張炳森此部分另涉犯臺灣地區
    與大陸地區人民關係條例第七十九條第二項意圖營利使大陸
    地區人民非法進入臺灣地區罪嫌、刑法第二百三十一條第一
    項意圖使女子與他人為性交之行為而媒介以營利罪嫌云云。
  (二)按案件曾經判決確定者，應諭知免訴之判決，刑事訴訟法第
    三百零二條第一款定有明文，又訴訟上所謂一事不再理之原
    則，關於實質上一罪或裁判上一罪，均有其適用。經查，被
    告張炳森與案外人張美子，於九十三年十一月起至九十四年
    六月二十九日止，在臺北市中山區○○○路一九四號七樓共
    組應召站，媒介姓名年籍不詳綽號「鐺鐺」、「紫韓」等大
    陸籍女子從事賣淫工作，每次性交易代價為二千五百元至四
    千五百元不等，應召站每次抽一成佣金，並均恃以為生，以
    之為業，所犯意圖使女子與他人為性交之行為而媒介以營利
    為常業罪，業經本院以九十五年度訴字第一四六七號判處有
    期徒刑一年，嗣經減刑確定，有該刑事判決、臺灣高等法院
    被告前案紀錄表在卷可按（見本院卷(四)第一八○頁至第一八
    三頁、第一八六頁至第一九四頁，而意圖使女子與他人為性
    交之行為而媒介以營利為常業，必有多次意圖使女子與他人
    為性交之行為而媒介以營利之行為，只成立一個意圖使女子
    與他人為性交之行為而媒介以營利為常業罪，尤無從區分某
    次為意圖使女子與他人為性交之行為而媒介以營利為常業，
    某次為意圖使女子與他人為性交之行為而媒介以營利，起訴
    書認被告張炳森意圖使大陸女子黃紅與他人為性交之行為而
    媒介以營利之時間，既在其組成應召站專以意圖使女子與他
    人為性交之行為而媒介以營利為常業之犯罪時間內，有如前
    述，自為上開常業意圖使女子與他人為性交之行為而媒介以
    營利之一部分，而為前揭確定判決效力所及（最高法院八十
    年度臺上字第五一六九好判決參照），原應為免訴之諭知，
    惟公訴人認此部分行為與前揭被告張炳森論罪部分，有裁判
    上一罪關係，爰不另為免訴之諭知。
四、不另為無罪之諭知部分：
  (一)公訴意旨又以：被告張炳森另與應召及人蛇集團成員，共同
    基於意圖使女子與他人為性交行為而媒介以營利之概括犯意
    聯絡，使大陸女子張新麗於九十二年十月十五日非法進入臺
    灣地區後，即由該人蛇及應召集團安排住處，並派遣司機載
    送至北部地區各賓館或套房，以不詳代價連續與不特定男客
    為性交易，因認被告張炳森此部分另涉犯刑法第二百三十一
    條第一項意圖使女子與他人為性交之行為而媒介以營利罪嫌
    云云。
  (二)按犯罪事實應依證據認定之，無證據不得認定犯罪事實；不
    能證明被告犯罪者，應諭知無罪之判決，刑事訴訟法第一百
    五十四條第二項、第三百零一條第一項分別定有明文。此所
    謂認定犯罪事實之證據，無論其為直接或間接證據，均須達
    於通常一般人均不致有所懷疑，而得確信其為真實之程度，
    始得據為有罪之認定，若其關於被告是否犯罪之證明未能達
    此程度，而有合理性懷疑之存在，致使無法形成有罪之確信
    ，根據「罪證有疑、利於被告」之證據法則，即不得遽為不
    利被告之認定（最高法院二十九年上字第三一○五號、四十
    年臺上字第八六號、七十六年臺上字第四九八六號判例參照
    ）。
  (三)經查，檢察官並無舉出共同被告張新麗非法進入臺灣地區後
    ，從事性交易之相關事證，本院亦查無任何證據足證被告張
    炳森與應召及人蛇集團成員媒介共同被告張新麗與他人為性
    交行為而媒介以營利之事實，被告張炳森此部分犯嫌難以證
    明，原應為無罪之諭知，然公訴意旨認此部分行為與前揭被
    告張炳森論罪部分，有裁判上一罪關係，故不另為無罪之諭
    知。
據上論斷，應依刑事訴訟法第二百九十九條第一項前段、第三百
條，臺灣地區與大陸地區人民關係條例第七十九條第一項、第二
項，刑法第二百十六條、第二百十四條、第二百三十一條第一項
、第四十七條第一項、第二十五條第二項，修正前刑法第二十八
條、第五十六條、第五十五條、第四十一條第一項前段、第五十
一條第五款，刑法施行法第一條之一，中華民國九十六年罪犯減
刑條例第二條第一項第三款、第七條、第九條、第十條第一項，
判決如主文。
本案經檢察官楊冀華到庭執行職務
中    華    民    國    98    年    4     月    22    日
                          臺灣臺北地方法院刑事第七庭
                              審判長法  官  高偉文
                                    法  官  林勇如
                                    法  官  孫萍萍
以上正本證明與原本無異。
如不服本判決，應於收受送達後十日內向本院提出上訴書狀，並
應敘述具體理由；其未敘述上訴理由者，應於上訴期間屆滿後二
十日內向本院補提理由書（均須按他造當事人之人數附繕）「切
勿逕送上級法院」。
                                    書記官  林義盛
中    華    民    國    98    年    4     月    22    日
臺灣地區與大陸地區人民關係條例第七十九條
違反第十五條第一款規定者，處一年以上七年以下有期徒刑，得
併科新臺幣一百萬元以下罰金。
意圖營利而犯前項之罪者，處三年以上十年以下有期徒刑，得併
科新臺幣五百萬元以下罰金。
前二項之首謀者，處五年以上有期徒刑，得併科新臺幣一千萬元
以下罰金。
刑法第二百十六條
行使第二百十條至第二百十五條之文書者，依偽造、變造文書或
登載不實事項或使登載不實事項之規定處斷。
刑法第二百十四條
明知為不實之事項，而使公務員登載於職務上所掌之公文書，足
以生損害於公眾或他人者，處三年以下有期徒刑、拘役或五百元
以下罰金。
刑法第二百三十一條
意圖使男女與他人為性交或猥褻之行為，而引誘、容留或媒介以
營利者，處五年以下有期徒刑，得併科十萬元以下罰金。以詐術
犯之者，亦同。
公務員包庇他人犯前項之罪者，依前項之規定加重其刑至二分之
一。

司法院資訊處製作；財團法人民間司法改革基金會備份。
